臺灣高等法院臺中分院刑事判決　　　　　　　民國九十三年上訴字第二七六號
　　上　訴　人
　　即　被　告　乙○○
　　選任辯護人　張繼準
　　　　　　　　張績寶
　　上　訴　人
　　即　被　告　丁○○
　　選任辯護人　常照倫
　　　　　　　　張瓊文　律師
右上訴人等因偽造貨幣案件，不服臺灣苗栗地方法院中華民國九十三年一月二日第一
審判決（民國九十一年度訴字第三九六號，起訴案號：臺灣苗栗地方法院檢察署民國
八十九年度偵字第三二七三號），提起上訴，本院判決如左：
    主      文
上訴駁回。
    事      實
一、丁○○於民國七十九年間，因違反懲治盜匪條例，為台灣台中地方法院判處有期
    徒刑八年確定，送監執行後，於八十三年九月十四日假釋出獄，並於八十七年七
    月十四日縮刑期滿執行完畢。
二、乙○○基於行使偽造通用紙幣（起訴書誤為貨幣）之概括犯意，於八十九年七月
    間某日晚上七、八時許，在台中市○○路與太原路口，從周春兆之友人處收受偽
    造新台幣（下同）仟元紙幣六十張後，將其中幾張較粗糙沒有浮水印的偽鈔撕掉
    ，然後自同年七月底某日起，連續在苗栗縣大湖鄉或台中市等地購買小額物品兌
    換真鈔多次。同年八月六日，乙○○與丁○○在台中市○○路某泡沫紅茶店賭玩
    ，乙○○因賭輸交付一張偽造仟元紙幣予丁○○。丁○○知悉是偽鈔，仍意圖供
    行使之用而收集。因知悉乙○○身上尚有其他偽鈔，遂與乙○○共同基於行使偽
    造通用紙幣之概括犯意聯絡，及行為分擔，於翌日下午一時許，由丁○○駕駛Ｐ
    Ｉ─九四五五號自用小客車搭載乙○○，由乙○○持假鈔下車購物找換真鈔，丁○○則停車在旁接應，至苗栗縣大湖鄉○○路五十二號戊○○（起訴書誤為謝月
    蓉）經營之「聖佛軒佛具行」，由乙○○下車持仟元偽鈔一張向戊○○購買紙錢
    找換真鈔九百五十元，繼而轉赴同鄉栗林村十五鄰八份一號之「華隆商店」，仍
    由乙○○下車持仟元偽鈔一張向丙○○購物找換真鈔九百四十元。所取則供共同
    花用，迨同日下午二時十分許，警方據報循線在苗栗縣獅潭鄉台三線汶水橋前查
    獲其二人，並扣得乙○○、丁○○身上之偽造仟元紙幣各一張、前述小客車後座
    之偽造仟元紙幣三十八張、向上開店家行使之偽造仟元紙幣二張及在前座扶手箱
    內以偽鈔兌換所得之現款七千零八十五元。
三、案經苗栗縣警察局大湖分局報請台灣苗栗地方法院檢察署檢察官偵查起訴。
    理      由
一、按被告以外之人於審判外之言詞或書面陳述，除法律有規定者外，不得作為證據
    ，刑事訴訟法第一百五十九條第一項定有明文。再者，同法第一百五十九條之二
    規定：被告以外之人於檢察事務官、司法警察官或司法警察調查中所為之陳述，
    與審判中不符時，其先前之陳述具有較可信之特別情況，且為證明犯罪事實存否
    所必要者，得為證據。同法第一百五十九條之三規定：被告以外之人於審判中有
    下列情形之一，其於檢察事務官、司法警察官或司法警察調查中所為之陳述，經
    證明具有可信之特別情況，且為證明犯罪事實之存否所必要者，得為證據：一、
    死亡者。二、身心障礙致記憶喪失或無法陳述者。三、滯留國外或所在不明而無
    法傳喚或傳喚不到者。四、到庭後無正當理由拒絕陳述者。換言之，被告以外之
    人於警詢時之陳述原則上無證據能力。查本件被告乙○○於警詢時之陳述，丁○○之選任辯護人於原審主張無證據能力，公訴人亦表示同意，經該院當庭宣示此
    部分無證據能力（同院九十二年十月七日筆錄第三頁、第四頁參照），故乙○○
    於警詢時之陳述，對丁○○部分不得作為證據，應予排除，合先敘明。
二、訊據被告乙○○對右揭事實坦白承認；被告丁○○則坦承八十九年八月七日下午
    有駕駛自用小客車搭載乙○○至大湖鄉○○路五十二號「聖佛軒佛具行」停下，
    乙○○有至該佛具行買一袋金紙，置於後座，另於同鄉栗林村十五鄰八份一號「
    華隆商店」前停下，由乙○○向該店購買三罐伯朗咖啡，暨同日下午二時十分許
    ，與乙○○在獅潭鄉台三線汶水橋前為警查獲，警方在乙○○及伊身上查獲仟元
    偽鈔各一張，在小客車上駕駛座椅背後查獲仟元偽鈔三十八張及乙○○向店家行
    使的仟元偽鈔二張，另在前座扶手箱內查獲真幣七千零八十五元。在其身上查獲
    的仟元偽鈔一張，是在被查獲的前一天與乙○○賭博贏來的，收受後，在被查獲
    前知該仟元鈔為偽鈔等情不諱。乙○○部分，核與共犯丁○○所供暨被害人戊○○、丙○○所陳相符，丁○○部分亦與共犯乙○○在偵訊及本院訊問、審理時所
    述相符，此外並有贓物認領保管單一紙在卷及偽造仟元紙幣四十二張暨兌換所得
    七千零八十五元扣案可證。而扣案紙幣四十二張經送請中央銀行發行局轉送中央
    印製廠鑑定結果，認「該批偽鈔均以彩色雷射輸出方式仿印；紙質與真鈔不同；
    安全線及水印以灰色墨在紙張背面仿製，人像衣領部分以壓凸方式仿凹版油墨凸
    起效果」，均屬偽造，有該廠中印發字第○九三○○○一四三一號函附在本卷第
    七十一頁可按。足見被告二人自白部分與事實相符。惟被告丁○○否認有何行使
    偽造通用紙幣之犯行，辯稱：乙○○因賭輸交付的仟元紙幣，伊於收受之初不知
    是偽鈔，後來玩紙牌一陣子之後才發現，才知道（見本卷第九十六頁）。案發當
    天他拿偽鈔去買東西的事情，我不知道，未與乙○○共同行使偽鈔云云。經查：
    （一）丁○○於警詢及偵查時自承在其身上查獲的仟元偽鈔一張是乙○○於被查
          獲前，在台中市一間泡沫紅茶店玩牌輸給伊的，伊知是偽鈔，就將偽鈔收
          起來，乙○○身上口袋有二張偽鈔（台灣苗栗地方法院檢察署八十九年度
          偵字第三二七三號卷第十二頁反面、第三十一頁反面、第四十八頁參照）
          。所供與乙○○所證：該偽鈔是玩牌時為丁○○所贏得，他在案發前知道
          我有偽鈔相符（原審法院九十二年四月十五日筆錄第六頁、同年十二月十
          九日筆錄第八頁、偵字第三二七三號卷第三十一頁正面參照）。可見劉子
          勤於案發前確知乙○○身上有偽鈔，且在其身上為警查獲的一張仟元偽鈔
          為乙○○所交付，丁○○在收受時即知是偽鈔，所辯收受當時不知是偽鈔
          云云，應係卸責之詞。又乙○○因賭博積欠丁○○的債務雖係賭債，劉子
          勤於玩牌當中既明知乙○○為償還賭債所交付的仟元鈔是偽鈔，原可拒絕
          ，否則將遭受一千元之損失，但仍收受，可見其係意圖供行使之用而收受
          。
    （二）丁○○於同院訊問時供稱當天和乙○○是開車到處走一走，並無特定地點
          ，乙○○沒跟我說要買什麼東西，只是在佛具店前停車下來，我不知道他
          買紙錢做何用（同院九十二年二月二十五日筆錄第三頁、第四頁參照）。
          與乙○○所證：有告訴丁○○要去苗栗拜拜，買紙錢時丁○○有問要做什
          麼不符（同院九十二年十二月十九日筆錄第十二頁、第十五頁參照）。姑
    不論乙○○是否真有意去廟裡拜拜，惟其只有下車買紙錢（同院九十二年
          四月十五日筆錄第四頁參照），未買香，且不知要去哪裡拜（同院同日筆
          錄參照），均與常情有違。況乙○○於同院審理時改稱：案發當天就是準
          備到苗栗行使偽鈔，若非被查獲，還要繼續行使偽鈔（同院九十二年十二
          月十九日筆錄第二十三頁參照）。可見乙○○下車買紙錢，其主要目的無
          非是為了購買小額物品以找換真鈔。
    （三）丁○○於警詢及原審法院訊問時自承：為警查獲當天所駕駛的自用小客車
          是友人周春暉所有，乙○○將買東西找零換得之零錢放在駕駛座旁的扶手
          箱內，偽鈔是從駕駛座的椅背裡被查到（同上偵卷第十頁、第十三頁、同
          院九十二年四月十五日筆錄第十頁參照）。以上情節與乙○○所證大致相
          符：該車是周春暉所有，由伊與丁○○輪流使用，案發前是丁○○在使用
          ，伊將假鈔放在駕駛座後面的椅背內，找得之真鈔則放在駕駛座旁的扶手
          箱內，丁○○知道我把購物找得的錢放在扶手箱內（同院九十二年十二月
          十九日筆錄第十一頁、第十三頁、第十四頁、第二十三頁、第二十四頁參
          照）。而當天乙○○下車購物二次，均要從駕駛座後面拿鈔票，且購物後
          上車，又將找得之錢放在駕駛座旁的扶手箱內。但該車既非乙○○所有，
          係其二人輪流使用，案發前又是丁○○在使用，乙○○竟將仟元偽鈔放在
          駕駛座的椅背內，購物找得之真鈔放在駕駛座旁的扶手箱內，以上均與常
          人使用存放真鈔之習慣不符。且當時是丁○○開車，乙○○坐在前座其旁
          邊，乙○○拿偽鈔下車購物時，丁○○確在駕駛座上（同院九十二年四月
          十五日筆錄第十頁、同年十二月十九日筆錄第二十一頁、第二十二頁、第
          二十八頁參照），則其對乙○○二次下車購物時，均須從駕駛座後面的椅
          背內拿仟元偽鈔，上車後又將找得之零錢放在扶手箱等情節，焉會不知？
          因真鈔均放置在自己衣褲袋中或皮夾內以真鈔換取之小鈔亦然，不會將真
          鈔及小鈔放置在他人車上椅背或扶手廂內故也。而乙○○此舉，顯然欲將
          行使偽鈔所得與其身上真鈔區分，以免公私不分，故其必與丁○○有共同
          使用偽鈔，如何分贓之約定。
    （四）況乙○○在偵訊時已供稱：他（按指丁○○）在車上等，我去以假鈔購物
          ，他知道我持有假鈔，換來的錢就做為我們二人出去吃喝玩樂用，我們吃
          喝玩樂都拿假鈔去換，換得的現金大部分都我拿，但有些加油錢或吃東西
          的錢由我拿給他（同上偵卷第四十七頁參照）。就當天花費由誰支付一節
          與丁○○在偵訊時所供：和乙○○出去玩樂的這段期間大部分都是由王明
          忠支付相符（同上偵卷第四十八頁參照）。參諸丁○○自承與乙○○認識
          有一至二年，交情普通，又未敘及有何恩怨（同上偵卷第四十八頁參照）
          等情以觀，乙○○應不致誣指丁○○。丁○○當天確係與乙○○共同行使
          偽鈔以兌換真鈔，其與乙○○間有犯意聯絡及行為分擔，由丁○○開車，
          乙○○則持偽鈔下車購物，應可認定。
    （五）行使偽造之通用紙幣，罪刑至重，揆諸常情，任何人於行使時均不使未具
          共同犯意之人知悉，然乙○○卻於丁○○已知其有偽鈔之情形下，著由劉
          子勤開車載其到處下車持偽鈔換真鈔，豈能謂丁○○與之無行使偽造通用
          紙幣之犯意聯絡與行為分擔。故乙○○於偵審中言及丁○○不知其身上有
          假鈔，也不知道其行使偽鈔，係屬違常之論，意在迴護丁○○，殊不足據
          為丁○○有利之認定。
    （六）綜上所述，丁○○所辯不知乙○○所交付的仟元鈔是偽鈔，且不知乙○○
          是使用假鈔購物，未與其共同行使偽鈔云云，應係卸責之詞，均不足採信
          ，本件事證明確，被告二人之犯行均可以認定。
三、核被告乙○○、丁○○所為，均係犯刑法第一百九十六條第一項之行使偽造通用
    紙幣罪（起訴書誤載為行使偽造通用貨幣罪）。起訴書雖未提及乙○○於台中市
    某地以偽鈔購物之行為暨丁○○意圖供行使之用而收集一張偽鈔之行為，惟此部
    分與起訴書提及之部分分別有裁判上一罪的連續犯關係或實質上一罪的吸收關係
    ，仍為起訴效力所及，本院自應併予審究。被告二人意圖供行使之用而收集之低
    度行為，均為其行使之高度行為所吸收，不另論罪。又行使偽造通用紙幣行為在
    本質上即含有詐欺性質，故被告二人共同持偽鈔向被害人購買商品，不另論詐欺
    罪。被告二人就八十九年八月七日行使偽造通用紙幣部分，有犯意聯絡及行為分
    擔，應論以刑法第二十八條的共同正犯。乙○○先後數次及丁○○先後二次犯行
    ，均時間緊接，手法相同，觸犯構成要件相同之罪名，為連續犯，均依刑法第五
    十六條規定，以一罪論並均加重其刑。查丁○○於七十九年間，因違反懲治盜匪
    條例，為台灣台中地方法院判處有期徒刑八年確定，於八十七年七月十四日縮刑
    期滿執行完畢，乙○○則於本件行為前未曾受有期徒刑以上刑之宣告（按本案行
    為後，因重利罪，為台灣高等法院台中分院判處有期徒刑八月，經上訴駁回確定
    ，後於九十一年三月二十九日縮刑期滿執行完畢），有台灣苗栗地方法院檢察署
    刑案資料查註紀錄表及台灣高等法院被告全國前案紀錄表在卷可憑，丁○○在有
    期徒刑之執行完畢後五年以內，再犯有期徒刑以上之罪，為累犯，應依刑法第四
    十七條規定遞加重其刑。原審因依刑法第二十八條、第五十六條、第一百九十六
    條第一項、第四十七條、第二百條、罰金罰鍰提高標準條例第一條前段、審酌被
    告二人之素行、本件犯罪之動機、目的、手段、乙○○行使之次數超過三次以上
    ；丁○○行使二次、對國家貨幣和被害人所生危害、犯後乙○○坦承犯行；丁○○否認犯行之態度暨公訴檢察官具體求處乙○○有期徒刑三年六月；丁○○有期
    徒刑四年等一切情狀，分別各量處有期徒刑三年六月。及以公訴人雖對丁○○為
    上開求處，然斟酌其僅行使二次，情節較乙○○為輕，惟有累犯加重等全案情節
    ，認以判如上列所示刑度為適當，而未依公訴人之求處。扣案之偽造仟元紙幣四
    十二張，併依刑法第二百條規定宣告沒收。至另扣案的兌換所得現款七千零八十
    五元，為被害人戊○○、丙○○及其他不詳被害人所有，與沒收要件不符，自不
    得宣告沒收，起訴書認應予宣告沒收，尚有未洽，併為敘明。認事用法量刑，均
    無違誤。被告乙○○上訴意旨，指摘原審量刑失入，丁○○上訴意旨，否認犯罪
    ，紛指原審判決不當，求予撤銷，均無理由，應予駁回。
據上論斷，應依刑事訴訟法第三百六十八條，判決如主文。
本案經檢察官甲○○到庭執行職務。
中      華      民      國      九十三  年      四      月      二十二  日
                                臺灣高等法院臺中分院刑事第一庭
                                      審判長法  官  陳  紀  綱
                                            法  官  陳  登  源
                                            法  官  黃  日  隆
右正本證明與原本無異。
如不服本判決應於收受送達後十日內向本院提出上訴書狀，其未敘述上訴之理由者並
得於提起上訴後十日內向本院補提理由書（均須按他造當事人之人數附繕本）。
                                            書記官  陳  三  軫
中      華      民      國      九十三  年      四      月      二十三  日
                                                                        Ａ
